臺灣高等法院高雄分院刑事判決
上　訴　人　臺灣高雄地方法院檢察署檢察官
被　　　告　甲○○
上列上訴人因被告竊盜案件，不服臺灣高雄地方法院94年度易字
第165 號中華民國94年6 月15日第一審判決（起訴案號：臺灣高
雄地方法院檢察署94年度偵字第139 號），提起上訴，本院判決
如下：
    主  文
上訴駁回。
    理  由
一、公訴意旨略以：甲○○前因準強盜案件，經臺灣高等法院於
    民國88年8 月11日以88年度上訴字第2403號判決，判處有期
    徒刑6 年 (執行一部後假釋中，尚未執行完畢)， 詎仍不知
    悔改，於93年12月18日晚間23時55分，侵入位於高雄市左營
    區自治新村1 號「左營區公所之自治新村集會所」（以下簡
    稱自治新村集會所）內，持客觀上足以供兇器使用之鐵撬、
    扳手、鉗子等工具，破壞該集會所之窗戶，著手竊取該窗戶
    之鋁製窗框4 條（2 條長、2 條短共7 公斤），嗣為警於該
    集會所內查獲，始未得逞，認被告觸犯刑法第321 條第2 項
    、第1 項第3 款之加重竊盜未遂罪嫌。
二、公訴人認被告觸犯刑法第321 條第2 項、第1 項第3 款之加
    重竊盜未遂罪嫌。係以高雄市左營區區公所民政課課員謝婉
    玲之證述及贓證物認領保管收據、現場照片為其論據。訊據
    被告固坦承於93年12月18日晚間23時55分，侵入自治新村集
    會所內，持鐵撬拆除該集會所之窗戶而取該窗戶之鋁製窗框
    4 條 (2 條長、2 條短共7 公斤)， 惟否認竊盜犯行，辯稱
    ：「我去拆除窗框時有先告知自治新村自治會會長及得到里
    長同意」等語。
三、按犯罪事實應依證據認定之，無證據不得認定犯罪事實；又
    不能證明被告犯罪者，應諭知無罪之判決；刑事訴訟法第15
    4 條第2 項、第301 條第1 項分別定有明文。又按刑事訴訟
    法上所謂認定犯罪事實之證據，係指足以認定被告確有犯罪
    行為之積極證據而言，如未能發現相當證據或證據不足以證
    明，自不能以推測或擬制之方法，以為裁判基礎，最高法院
    29年上字第3105號及40年台上字第86號分別著有判例可資參
    照。而認定不利於被告之事實，須依積極證據，茍積極證據
    不足為不利被告之認定時，即應為有利於被告之認定，更不
    必有何有利之證據；又認定犯罪事實所憑之證據，雖不以直
    接證據為限，間接證據亦包括在內，然而無論直接證據或間
    接證據，其為訴訟上之證明，須於通常一般之人均不致有所
    懷疑，而得確信其為真實之程度者，始得據為有罪之認定，
    倘其證明尚未達到此一程度，而有合理之懷疑存在而無從使
    事實審法院得有罪之確信時，即應由法院為諭知被告無罪之
    判決，最高法院亦分別著有30年上字第816 號及76年台上字
    第4986號判例足參。
四、經查:
  (一)證人謝婉玲於警詢中之陳述及贓證物認領保管收據、現場照
    片，其性質雖屬傳聞證據，且查無符合刑事訴訟法第159 條
    之1 至之4 之情形，但當事人明示同意其證據能力，依刑事
    訴訟法第159 條之5 規定，應具有證據能力。證人即高雄市
    左營區區公所民政課課員謝婉玲於警詢中固曾證稱：「查獲
    之鋁製窗框4 條價值約200 元，係自治新村集會所所有」等
    語，然證人謝婉玲於原審法院審理中則結證稱：「自治新村
    集會所於93年底至94年初時拆除，本來在選舉前就應該拆除
    ，因為要使用該處為投票所，所以就保留，但自治新村集會
    所裡面的東西（如桌椅、冷氣等里辦公室在使用，屬於區公
    所的財產部分）很早以前就騰空了，免得被偷；騰空後自治
    新村集會所僅剩牆壁跟窗戶」等語。而自治新村自治會會長
    李翔偉亦於原審法院審理時結證稱：「自治新村集會所於93
    年12月初選舉結束就全部騰空，騰空係指東西已搬完，人員
    也不再使用，而自治新村集會所騰空是為了拆除；自治新村
    集會所騰空時大門已經拆除不在了，裡面都是剩下廢紙、垃
    圾，窗戶的玻璃也不在了，只剩下框」等語，綜合上揭各證
    詞研析，證人謝婉玲警詢之證詞，殊嫌含混，經其後與自治
    新村自治會會長李翔偉之證述究明，堪認該自治新村集會所
    當時之客觀情狀，其外觀上足以令人認為是無人使用、管理
    之廢墟，而就自治新村住戶對未來之認知與規劃及管理該棟
    建築物之區公所之主觀想法，均認該棟自治新村集會所是即
    將拆除之廢建築物，有財物價值之物均已搬遷一空，整棟建
    築物已屬無價值之物，客觀上為無人管領之不完整之廢棄建
    築物。是就該建築物客觀上之情狀及建築物所有人或管理人
    之主觀認知，均足認定該自治新村集會所係一廢棄不再有人
    管領之斷垣殘壁。
  (二)自治新村廢除開始遷徙後，被告曾向自治新村自治會會長李
    翔偉詢問可否資源回收，並經李翔偉同意，而在93年底回溯
    過去半年之內，被告與住戶進行資源回收時，均由被告及住
    戶在李翔偉面前一起做過確認後，才可進行資源回收，以此
    程序回收過幾十戶住家，而被告於93年12月18日前往自治新
    村集會所拆除窗框時，有先向李翔偉告知，李翔偉則告訴被
    告最好經過里長同意等情，亦據證人李翔偉於原審法院審理
    時證述綦詳。則自被告已因「左營區自治新村」遷村計畫，
    於該處從事資源回收長達半年以上，堪認被告主觀上對於自
    治新村係準備拆除改建有所認識，而該自治新村集會所自外
    觀上已足令人認係無利用價值之廢棄建築物，已如前述，故
    堪認被告對自治新村集會所之認知是屬於無人所有亦無人管
    領之廢棄建築物，亦即被告主觀上並非對於他人所有或所管
    領之物進行拆除，再者，被告於拆除前復特行告知李翔偉，
    則本件被告主觀上係對無人所有，即將拆除之廢棄建築物進
    行資源回收廢物利用，且於行為前復告知自治新村自治會會
    長李翔偉，實已善盡查證告知之注意義務，其主觀上並無不
    法所有之意圖。
  (三)據上各節，足認被告主觀上係對即將拆除之廢棄建築物進行
    資源回收利用，且無不法所有之意圖，客觀上該建築物確實
    已準備拆除，且已廢棄荒蕪，是難僅以證人謝婉玲於警詢之
    證詞及贓證物認領保管收據、現場照片即率認被告係基於不
    法所有意圖及竊取他人動產之故意而為拆除自治新村集會所
    窗框之行為。原審法院審理時，被告提出照片10幀（見原審
    卷第56-61 頁），顯示該自治新村集會所已圯為平地，並待
    清除，益徵其拆除前已屬無人管領之待拆清除之廢棄物，被
    告之行為屬惜物而回收有用之廢棄資源，核與具不法所有之
    竊盜罪構成要件有間。
五、原審為被告無罪之諭知，經核尚無不合，檢察官上訴意指指
    摘原判決不當，求為有罪之判決，參酌最高法院91年度台上
    字第5846號判決意旨：「法院固得依職權調查證據，但並無
    蒐集證據之義務。蒐集證據乃檢察官或自訴人之職責，事實
    審法院應以調查證據為其主要職責，其調查之範圍，亦以審
    判中所存在之一切證據為限，案內不存在之證據，即不得責
    令法院為發現真實，應依職權從各方面蒐集證據。」之意旨
    ，認本件公訴人並未提出證據證明被告犯罪，本件上訴為無
    理由，應予駁回。
六、台灣高雄地方法院檢察署94年度偵字第16000 號移送併辦意
    旨略以: 甲○○於94年6 月17日2 時許，高雄市楠梓區楠梓
    西巷惠楠公園旁，意圖為自己不法所有，以自備之客觀上足
    以危害人之生命身體，依社會通常觀念可供兇器使用之T 型
    扳手、美工刀以及手電筒、棉質手套等工具，竊取楊清皓所
    有之E8-4863 號自用小客車，甲○○以工具破壞車門後，先
    在車內翻找財物，嗣後發動車輛時，為陳漢興發見報警，甲
    ○○趁機逃逸約50公尺為警查獲，扣得上揭工具等語。經查
    本件檢察官起訴部分，業經判決無罪，如上所述。則移送併
    辦之部分，既未經起訴，即與上揭判決無罪部分，無裁判上
    一罪之不可分關係，本院就此部分自不得加以審判。應退回
    檢察官依法處理（最高法院88年度台上字第3484號判決意旨
    參照）。
據上論斷，應依刑事訴訟法第368條，判決如主文。
本案經檢察官彭南雄到庭執行職務。
中　　華　　民　　國　　94　　年　　10 　　月　　4　　日
                  刑事第二庭    審判長法  官  林正雄
                                      法  官  黃壽燕
                                      法  官  陳啟造
以上正本證明與原本無異。
不得上訴。
中　　華　　民　　國　　94　　年　　10　　月　　5 　　日
　　　　　　　　　　　　　　　　　　　書記官  黃琳群
